【裁判字號】    92,易,163
【裁判日期】    920605
【裁判案由】    侵占
【裁判全文】
臺灣彰化地方法院刑事判決                          九十二年度易字第一六三號
    公  訴  人  臺灣彰化地方法院檢察署檢察官
    被      告  丙○○
    被      告  甲○○
右被告等因侵占案件，經檢察官提起公訴（九十年度偵字第七四六一號），本院判決
如左：
    主  文
丙○○共同連續意圖為自己不法之所有，而侵占對於業務上所持有之物，處有期徒刑
拾月。緩刑貳年。
甲○○共同連續意圖為自己不法之所有，而侵占對於業務上所持有之物，處有期徒刑
拾月。
    事  實
一、緣劉水木（業經臺灣彰化地方法院檢察署檢察官為緩起訴處分）於民國八十九年
    三月十九日起至九十年二月六日間，擔任「中華民國生暉愛心慈善會」第六屆（
    下稱愛心慈善會）之理事長兼會長，負責保管愛心慈善會之慈善基金（下簡稱愛
    心基金）定期存單、會章、代表人印章，甲○○為秘書長，協助會長劉水木負責
    推展愛心慈善會之業務。另甲○○之妻丙○○則任財務長，負責保管社會捐款之
    存款簿，三人均為從事業務之人。而劉水木因自身所經營之「歐香園藝股份有限
    公司」週轉不靈，竟意圖為自己不法所有，且基於概括犯意，先於同年七月十九
    日，夥同有犯意聯絡之甲○○、丙○○，共同將愛心慈善會存款新台幣（下同）
    五十萬元之愛心基金，自彰化縣田尾鄉農會帳戶提領而出，由劉水木將該筆款項
    侵占入己，以供己週轉之用，劉水木並開立支票一張交由丙○○保管，以圖掩飾
    其侵占犯行。惟劉水木資力仍屬不足，乃與丙○○及甲○○，商議將愛心基金存
    款四十萬元自彰化縣田尾鄉農會帳戶，轉匯入其開設於台中商業銀行北斗分行之
    帳戶中，後於八十九年九月四日，丙○○遂央請甲○○將愛心基金存款四十萬元
    ，自彰化縣田尾鄉農會匯入劉水木之前揭帳戶，以供劉水木資金調度之用。嗣後
    ，劉水木為掩前開行為，乃於八十九年底某日，遂在其位於彰化縣北斗鎮○○路
    ○段二○二巷二○五弄四十一號之住處，將前開所侵占之四十萬元交付甲○○，
    並表明盼甲○○及丙○○二人將此筆款項，再存入愛心慈善會之帳戶中。而甲○○於後一、兩天，並告知丙○○上情，詎甲○○因亦需款孔急，遂該時、地，將
    該筆款項予以侵占入己。迨九十年三月間某日，劉水木因愛心慈善會第七屆大會
    已屆開會時間，惟仍未能返還前揭五十萬元之侵占款，遂開立發票人為本人，到
    期日為九十年四月十八日，票據號碼為ＴＨ─0000000號之本票一張，交
    由丙○○，以換回原所開立之支票，並請甲○○、丙○○提出帳冊，此時，始知
    甲○○業已侵占其前所返還之四十萬元，劉水木遂令甲○○開立發票人為甲○○
    ，到期日為九十年四月十八日，票據號碼為ＴＨ─0000000號之本票一張
    ，資準備陳報於第七屆之會議中。後於九十年六月間，內政部因欲檢查愛心慈善
    會之業務，而通知劉水木及甲○○、丙○○到場，惟三人均未到場說明，且拒不
    提出相關文件、帳冊，會員乙○○等人遂至彰化縣田尾鄉農會福田信用部查閱項
    目後，始發現愛心慈善會之存款僅餘三千一百六十八元，即報警處理，並循線查
    悉上情。
二、案經被害人中華民國生暉愛心慈善會告訴及其會員乙○○訴由彰化縣警察局移送
    臺灣彰化地方法院檢察署檢察官偵查起訴。
    理  由
一、右揭事實，業據被告甲○○、丙○○坦承不諱，非但互核一致，且核與被害人中
    華民國生暉愛心慈善會之會員乙○○所述情節大致相符，並據證人即彰化縣田尾
    鄉農會信用部職員陳淑惠於警訊中，證稱：「（問：前來領款之人有幾個？）有
    二個，一男一女，我不認識，均帶該會之會章及劉水木之印章。」「就是甲○○
    及丙○○二人沒錯，尤其是丙○○最有印象」等語明確（見警訊筆錄），此外，
    復有中區農漁會電腦共用中心歷史檔查詢系統存摺檔資料查詢資料、台中商業銀
    行大竹分行交易明細、定期儲蓄存款存單影本三紙、彰化縣田尾鄉農會取款憑條
    影本四紙、台中商業銀行入戶電匯匯款申請書代收入傳票、台中商業銀行存摺存
    款取款憑條四紙、被告劉水木及甲○○所開立之本票影本各一張在卷足憑，是本
    件罪證明確，被告甲○○、丙○○二人之犯行，洵堪認定。
二、核被告甲○○、丙○○等所為，係均犯刑法第三百三十六條第二項之侵占對於業
    務上所持有之物罪。被告甲○○、丙○○所為前開多次業務侵占行為，時間緊接
    ，所犯罪名相同，顯係均出於概括犯意為之，為連續犯，均依法以一罪論，並各
    加重其刑。而被告甲○○、丙○○間，就前開與劉水木共同為侵占對於業務上所
    持有之物之行為，有犯意聯絡及行為分擔，為共同正犯論。爰審酌被告甲○○、
    丙○○等犯罪之動機、目的、手段、所生之危害及犯罪後之態度等一切情狀，各
    量處如主文所示之刑。末查被告丙○○前未曾受有期徒刑以上刑之宣告，此有臺
    灣彰化地方法院檢察署刑案資料查註紀錄表一紙在卷可稽，其經此教訓，應知警
    惕而無再犯之虞，且尚有家庭需其照顧，故認所宣告之刑，認以暫不執行為適當
    ，併予宣告緩刑二年，以勵自新。
據上論斷，應依刑事訴訟法第二百九十九條一項前段，刑法第二十八條、第五十六條
、第三百三十六條第二項、第七十四條第一款、罰金罰鍰提高標準條例第一條前段，
判決如主文。
本案經檢察官許嘉龍到庭執行職務。
中      華      民      國    九十二    年      六      月       五     日
                                臺灣彰化地方法院刑事第一庭
                                    法      官  洪  志  賢
右正本證明與原本無異。
如不服本判決，應於判決送達後十日內，向本院提出上訴狀（須附繕本）。
告訴人或被害人對於判決如有不服具備理由請求檢察官上訴者，其上訴期間之計算係
以檢察官收受判決正本之日期為準。
                                    法院書記官  洪  年  慶
中      華      民      國    九十二    年      六      月      十二    日
刑法第三百三十六條
對於公務上或因公益所持有之物，犯前條第一項之罪者，處一年以上七年以下有期徒
刑，得併科五千元以下罰金。
對於業務上所持有之物，犯前條第一項之罪者，處六月以上五年以下有期徒刑，得併
科三千元以下罰金。
前二項之未遂犯罰之。


司法院資訊處製作；財團法人民間司法改革基金會備份。
